臺灣臺南地方法院刑事判決　　　　　　　 94年度訴字第397號
公　訴　人　臺灣臺南地方法院檢察署檢察官
被　　　告　乙○○
指定辯護人　甲○○　本院公設辯護人
上列被告因違反槍砲彈藥刀械管制條例案件，經檢察官提起公訴
（93年度偵字第12641號），本院判決如下：
    主    文
乙○○未經許可，持有爆裂物，處有期徒刑伍年陸月，併科罰金
新臺幣拾萬元，罰金如易服勞役，以新臺幣玖佰元即銀元佰元
折算壹日。扣案之土製爆裂物壹枚，沒收。
    事    實
一、乙○○於民國九十三年九月間，在台南市○○路○段附近之
    路旁雜物堆內，拾獲二枚外露有引信以黑色膠帶纏繞可知為
    爆裂物之容器二枚。竟未報請警察機關處理，未經許可擅自
    攜返台南市○○區○○街一五六巷一四二弄十五號住處內持
    有。於九十三年十二月二日下午二時三十分許，在該住處為
    警查獲。並扣得上揭黑色膠帶纏繞之容器二枚。送內政部警
    政署刑事警察局（稱刑事警察局）鑑驗結果，確定其中一枚
    係點火式具殺傷力之土製爆裂物。始悉上情。
二、案經臺南市警察局第五分局報告臺灣臺南地方法院檢察署檢
    察官偵查起訴。
    理    由
一、訊據被告乙○○坦承於上揭時地持有上揭露有引信以黑色膠
    帶纏繞之容器二枚之事實，但矢口否認有知道該二枚黑色容
    器係爆裂物之故意。辯稱：「爆裂物是我撿到的沒錯，我不
    知道那是爆裂物。」、「警訊中我所說的好奇才會收藏這些
    東西，其實不是好奇，是因為那時家裡環境關係才會撿這些
    東西。東西撿回來我有分類，鐵的東西我另外放一個地方，
    不知道那是會爆炸的。」、「對發生的事實沒有意見，但我
    不知道是爆裂物。」、「我只有發現外有包電線，我沒有注
    意到有引信。」、「東西撿回來我會分類，不知道有引線。
    」、「我是到最後做警詢筆錄時才知道有引線。」、「因為
    當時工作一直進來，就忘記交到派出所，不知道那有危險性
    。」等情。辯護人亦代為辯稱：「被告對持有爆裂物均坦承
    ，但被告否認知道是爆裂物，被告以拾荒為工作，撿到當時
    並不知道是爆裂物，且為持該物品犯罪，被告平常以撿拾為
    生，有里長之證明。」等語。
二、經查，
（一）、本件上揭扣案之纏有黑色膠帶之容器二枚，經送刑事警
        察局鑑驗結果，其中編號一之物，係以白色圓形玻璃瓶
        為容器，外以黑色膠帶纏繞，高七點四公分、直徑四點
        一公分，外露爆引一截二點二公分，總重一四二點七公
        克。經透視並拆解檢視，內裝鞭炮肆枚，其中壹枚鞭炮
        爆引即為外露的一截爆引、墊片貳枚、螺絲釘二十三支
        、螺絲帽八十顆、煙火類火藥九點七公克（取樣一公克
        ，送該局鑑識科鑑驗檢出係煙火類火藥），並以衛生紙
        填塞，依其組成結構認定，係以點火式具殺傷力之土製
        爆裂物。另一枚疑似爆裂物之容器，經鑑驗結果雖非屬
        槍砲彈藥刀械管制條例所裂管之爆裂物。但亦外露有一
        截爆引約四點五公分等情，有該局九四年二月二十八日
        刑偵五字第09400297 25號鑑驗通知書足憑。所以，被
        告所持有之疑以爆裂物中之一枚確係具殺傷力之爆裂物
        一節，已可認定。尚有爭執者，乃係被告是否知道該枚
        容器為爆裂物，而有有持有爆裂物之故意。
（二）、被告乙○○於本院審理中固否認知道該枚纏黑膠帶之容
        器係爆裂物等情。但查被告於警詢時雖亦否認知道是爆
        裂物等情，但訊之「土製爆裂物之製作材料來源，如何
        取得？」答：「我不知道，是我撿來的。我只知道用黑
        色膠帶纏捆，我回家發現每枚爆裂物均有引信。」等語
        。又於偵查中檢察官訊之「知否該爆裂物會爆炸？」答
        ：「上個月我知道爆裂物有引線，所以我就另外放。」
        等語。參照扣案之二枚黑膠帶容器照片上之外觀確有引
        信外露酷似爆裂物之情形，有電腦列印照片二幀在卷足
        憑。且刑事警察局鑑驗時亦發現確有露出分別為二點二
        公分與四點五公分之爆引等情。按一般經驗而言，僅爆
        裂物才須有引信或引線，露有引信之物即可疑為爆裂物
        ，被告既於拾獲持有之初即已知該二枚纏有黑膠帶之容
        器露有引信等情，即可認其已知該二枚露有引信之黑膠
        帶纏繞之物可能為爆裂物。竟不報警處理而擅自拾回家
        中持有，即其知道會持有爆裂物之可能，竟仍加以持有
        ，縱非有明知之確定故意，亦有預見其發生而任其發生
        之不確定故意。是以，被告上揭所辯；「爆裂物是我撿
        到的沒錯，我不知道那是爆裂物。」、「警訊中我所說
        的好奇才會收藏這些東西，其實不是好奇，是因為那時
        家裡環境關係才會撿這些東西。東西撿回來我有分類，
        鐵的東西我另外放一個地方，不知道那是會爆炸的。」
        、「對發生的事實沒有意見，但我不知道是爆裂物。」
        、「我只有發現外有包電線，我沒有注意到有引信。」
        、「東西撿回來我會分類，不知道有引線。」、「我是
        到最後做警詢筆錄時才知道有引線。」、「因為當時工
        作一直進來，就忘記交到派出所，不知道那有危險性。
        」等情與辯護人亦代為辯稱：「被告對持有爆裂物均坦
        承，但被告否認知道是爆裂物，被告以拾荒為工作，撿
        到當時並不知道是爆裂物，且為持該物品犯罪，被告平
        常以撿拾為生，有里長之證明。」等語。均不足採信。
（三）、此外，又有扣案之具殺傷力之土製爆裂物一枚與不具殺
        傷力之疑似爆裂物一枚足資佐證。綜上所得證據，本件
        事證明確，被告犯行洵堪認定。
三、核被告乙○○未經許可，持有上開具殺傷力之爆裂物，所為
    係犯槍砲彈藥刀械管制條例第七條第四項之未經許可，持有
    爆裂物罪。另修正之槍砲彈藥刀械管制條例雖於九十四年一
    月二十六日公布施行，但本件之未經許可持有爆裂物罪，並
    未修正，即無比較新舊法之問題，併此敘明。爰審酌被告未
    經許可持有爆裂物，必然影響社會治安，甚至對他人之生命
    、身體構成威脅之危害，但尚無持該爆裂物害他人生命、身
    體、財產之具體事證，並審酌其犯罪動機、目的、手段，以
    及犯後僅坦承部份犯行，未能全部坦承認錯之態度等一切情
    狀，量處如主文所示之刑，並就併科罰金部分，諭知如易服
    勞役之折算標準，以資懲儆。扣案之具殺傷力之土製爆裂物
    一枚，經鑑定結果，認具有殺傷力，係屬違禁物，應依刑法
    第三十八條第一項第一款之規定，宣告沒收之。
據上論斷，應依刑事訴訟法第二百九十九條第一項前段，槍砲彈
藥刀械管制條例第七條第四項，刑法第十一條前段、第四十二條
第二項、第三十八條第一項第一款，罰金罰鍰提高標準條例第二
條，現行法規所定貨幣單位折算新臺幣條例第二條，判決如主文
。
本案經檢察官丙○○到庭執行職務。
中　　華　　民　　國　　94　　年　　11　　月　　8 　　日
    　　　　　　　　　刑事第七庭審判長法  官  宋明中
                                      法  官  吳坤芳
                                      法  官  朱中和
以上正本證明與原本無異。
如不服本判決，應於收受送達後10日內向本院提出上訴書狀（應
附繕本）。
　　　　　　　　　　　　　　　　　    書記官  陳著振
中　　華　　民　　國　　94　　年　　11　　月　　9 　　日
附錄本判決論罪科刑法條：
修正前槍砲彈藥刀械管制條例第7條第4項：
未經許可，持有、寄藏或意圖販賣而陳列第1項所列槍砲、彈藥
者，處5年以上有期徒刑，併科新台幣1千萬元以下罰金。
